臺灣桃園地方法院民事判決　　　　　　99年度訴字第1255號
原　　　告　陳立勳
被　　　告　黃敏俊
　　　　　　周勇男
共　　　同
訴訟代理人　徐原本律師
複代理人　　范志誠律師
　　　　　　柯妍羚
上列當事人間請求損害賠償事件，於民國100 年5 月10日言詞辯
論終結，判決如下：
    主      文
原告之訴及假執行之聲請均駁回。
訴訟費用由原告負擔。
    事實及理由
一、原告起訴主張：
    (一)緣原告與被告黃敏俊原係夫妻（2 人於民國92年1 月28日
      結婚、98年1 月21日離婚），被告周勇男與被告黃敏俊同
      為桃園縣大園鄉埔心國小教師，合先敘明。
    (二)被告2 人於97年7 月11日下午，藉共同參加桃園縣政府教
      育處主辦、桃園縣蘆竹鄉南崁國小承辦之97年度國民中小
      學語文領域鄉土語言教學初階教師研習之機會，翹課而私
      下共同出遊。嗣被告2 人分別於97年7 月17日、18日，互
      為如下往來之電子郵件：
      1.97年7 月17日，被告周勇男（chou00000000）寄件予被
        告黃敏俊（mienjune@pchome.com.tw）之電子郵件，記
        載：「你還好嗎？是我害了你嗎？他7/24（四）要去高
        雄，你7/25（五）有空嗎？」等語。
      2.97年7 月17日，被告黃敏俊（mienjune@pchome.com.tw
        ）寄件予被告周勇男（chou00000000）之電子郵件，記
        載：「喂！別又胡思亂想，戰爭和你無關，這又不是頭
        一遭，反正我有金剛不壞之身，從7\19起他要把我兒子
        無限期送回台中，接下來也許〝又是〞要攤牌的時候了
        ，唉！每年的暑假我都不得安寧，實在是很累ㄝ…ㄏㄏ
        ，牢騷發完了，回歸正題，那一天我會排開所有的事，
        時間、地點你決定，看是要我去載你或…再mail給我吧
        ！希望你這幾天過得粉愉快，沒事多想我吧！」等語。
      3.97年7 月17日，被告周勇男（chou00000000）寄件予被
        告黃敏俊（mienjune@pchome.com.tw）之電子郵件，記
        載：「十點，會不會太早了？他去上班了嗎？老地方，
        看你要不要搭我的車。」等語。
    (三)原告嗣後於97年7 月18日，查閱被告黃敏俊上開電子郵件
      信箱，始發現被告2 人互有往來，經質以被告黃敏俊，其
      坦承有於97年7 月11日私下出遊，復詢問被告周勇男，被
      告周勇男亦坦承有向被告黃敏俊表白。是被告2 人上開行
      為，顯已侵害原告與被告黃敏俊間婚姻關係之夫權。爰依
      侵權行為之法律關係，請求被告2 人賠償其精神慰撫金。
      並聲明：
      1.被告應連帶給付原告新臺幣（下同）300萬元。
      2.被告應對原告作回復名譽之行為，即被告於其任職之學
        校向原告公開道歉，並在原告之部落格公開刊登道歉聲
        明啟事。
      3.原告願供擔保，請准宣告假執行。
二、被告辯稱：
    (一)被告2 人固有於97年7 月11日共同參加桃園縣政府教育處
      主辦、桃園縣蘆竹鄉南崁國小承辦之97年度國民中小學語
      文領域鄉土語言教學初階教師研習，惟並無原告所述，有
      私下出遊之行為。而被告2 人雖有於97年7 月17日、18日
      ，為原告主張之電子郵件往來，然被告2 人嗣後並未依電
      子郵件之內容出遊。
    (二)被告2 人均係正常交往，絕未逾越分際，並未造成原告之
      損害，原告應就其主張之事實，依民事訴訟法第277 條、
      最高法院17年上字第917 號判例意旨，負舉證責任。惟原
      告就被告侵權行為之事實，均未舉證證明，原告請求實無
      理由，並聲明：原告之訴駁回；如受不利判決，願供擔保
      請准免為假執行。
三、本院之判斷：
    (一)經查：
      1.原告與被告黃敏俊原係夫妻（2 人於92年1 月28日結婚
        、98年1 月21日離婚），被告周勇男與被告黃敏俊同為
        桃園縣大園鄉埔心國小教師。
      2.被告2 人於97年7 月7 日至11日，均有參加桃園縣政府
        教育處主辦、桃園縣蘆竹鄉南崁國小承辦之97年度國民
        中小學語文領域鄉土語言教學初階教師研習。
      3.被告2 人分別於97年7 月17日、18日，互為上開如原告
        主張內容之電子郵件。
      4.上開事實，為兩造均不爭執，復有電子郵件、原告與被
        告黃敏俊之戶籍資料查詢結果、桃園縣政府100 年3 月
        3 日府教小字第1000079005號函及所附之研習計畫、簽
        到單、核予研習時數證明各1 份在卷可稽（見本院卷第
        67頁背面、第7 頁至第9 頁、第15頁至第18頁、第73頁
        至第100 頁），是此部分之事實堪以認定，合先敘明。
    (二)原告主張，被告2 人藉共同參加於桃園縣蘆竹鄉南崁國小
      舉辦上開研習之機會，於97年7 月11日翹課私下出遊，又
      被告2 人於同月17日、18日分別為上開電子郵件往來，是
      被告2 人上開2 行為，實係侵害原告之權利而構成侵權行
      為等語。被告則否認上情，辯稱：渠等並未於97年7 月11
      日私下出遊之行為，且被告2 人上開電子郵件之往來，係
      正常交往，並未逾越份際而有侵害原告之權利等語。按因
      故意或過失，不法侵害他人之權利者，負損害賠償責任；
      故意以背於善良風俗之方法，加損害於他人者亦同；違反
      保護他人之法律，致生損害於他人者，負賠償責任；但能
      證明其行為無過失者，不在此限；民法第18 4條定有明文
      。依上開規定，一般侵權行為之成立要件包括：(1)須有侵
      權行為；(2)須侵害他人權利；(3)侵害行為須為不法；(4)須
      被害人受有損害；(5)侵害行為與被害人之損害間須有相當
      因果關係；(6)須有故意或過失；(7)侵害行為人須有責任能
      力。是原告主張被告2 人上開行為構成侵權行為，首應認
      定其主張被告2 人之行為是否存在，及被告2 人之行為是
      否具有不法並侵害原告之權利。
    (三)原告主張被告2 人於97年7 月11日有翹課私下出遊之行為
      一情，此據被告2 人否認在卷。本院依職權向桃園縣政府
      調閱被告2 人上開參加研習之報到資料，被告2 人確於97
      年7 月11日上午、下午均有簽到，並有簽退，有桃園縣政
      府上開函附之簽到名單1 紙可稽（見本院卷第97頁），是
      原告主張被告2 人參加研習時翹課私下出遊之事實，已有
      可疑。原告另舉證人劉宜賢，證明被告2 人於上開期日私
      下出遊（見本院卷第44頁），惟參以上開研習簽到資料，
      並無證人劉宜賢之報名、簽到之紀錄，是證人劉宜賢是否
      確能證明被告2 人有私下出遊之行為，尚有可疑。另原告
      復聲請調閱被告黃敏俊之信用卡簽帳資料，證明被告2 人
      確有於上開期日私下出遊，惟就調閱被告黃敏俊之信用卡
      簽帳資料，與本件原告主張被告2 人之侵權行為，有何必
      要性存在，亦未據原告陳述明確，是本院認無調查之必要
      。從而，原告既未舉證證明被告2 人確有於97年7 月11
      日翹課私下出遊之事實，則原告據此主張被告2 人構成侵
      權行為，應負損害賠償責任，即屬無據，委無可採。
    (四)復查：
      1.按不法侵害他人之身體、健康、名譽、自由、信用、隱
        私、貞操，或不法侵害其他人格法益而情節重大者，被
        害人雖非財產上之損害，亦得請求賠償相當之金額；其
        名譽被侵害者，並得請求回復名譽之適當處分；上開規
        定，於不法侵害他人基於父、母、子、女或配偶關係之
        身分法益而情節重大者，準用之；民法第195 條第1 項
        、第3 項分別定有明文。按婚姻係以夫妻之共同生活為
        其目的，配偶應互相協力保持其共同生活之圓滿安全及
        幸福，而夫妻互守誠實，係為確保其共同生活之圓滿安
        全及幸福之必要條件，故應解為配偶因婚姻契約而互負
        誠實之義務，配偶之一方行為不誠實，破壞共同生活之
        圓滿安全及幸福者，即為違反因婚姻契約之義務而侵害
        他方之權利，最高法院55年台上字第2053號著有判例可
        資參照。準此，配偶因婚姻契約而互負誠實之義務，配
        偶之一方行為不誠實，破壞共同生活之圓滿安全及幸福
        者，固為違反因婚姻契約之義務而侵害他方之權利，惟
        配偶關係之身分法益遭受不法侵害時，尚非一概均得請
        求非財產上之損害賠償，仍須符合情節重大之限制條件
        ，始得請求。又所謂情節重大者，固不以侵權行為人間
        有通姦、相姦之事實為限，仍應考量所侵害之身分關係
        對被害人主觀上平日之親密及依存深淺，視具體侵害行
        為是否已逾一般社會客觀上所能容忍之程度，綜合判斷
        之。
      2.被告黃敏俊坦承其於97年7 月17日，以mienjune@pchom
        e.com.tw之電子郵件帳號，寄送電子郵件予被告周勇男
        （chou00000000），並記載：「喂！別又胡思亂想，戰
        爭和你無關，這又不是頭一遭，反正我有金剛不壞之身
        ，從7\19起他要把我兒子無限期送回台中，接下來也許
        〝又是〞要攤牌的時候了，唉！每年的暑假我都不得安
        寧，實在是很累ㄝ…ㄏㄏ，牢騷發完了，回歸正題，那
        一天我會排開所有的事，時間、地點你決定，看是要我
        去載你或…再mail給我吧！希望你這幾天過得粉愉快，
        沒事多想我吧！」等語，並稱：上開內容係單純將家裡
        事情說一下，僅為同事之間單純聊天等語（見本院卷第
        68頁）。審酌被告2 人為同校任職之同事關係，被告黃
        敏俊因與原告感情不睦而向被告周勇男吐露心事，尚無
        違常情。又被告2 人雖以上開電子郵件互為出遊之約定
        ，惟此僅被告2 人為出遊之約定，而被告2 人嗣並未實
        際有出遊之行為，此據被告黃敏俊自陳在卷，原告就被
        告2 人嗣後確有依上開電子郵件之約定而出遊一事，並
        未舉證以實其說，自難憑被告2 人上開以電子郵件為出
        遊之約定，即認被告2 人已違反婚姻關係中之互守誠實
        、互相協力保持其共同生活之圓滿安全及幸福等婚姻關
        係忠誠義務，而侵害原告夫權權利。
      3.綜上，被告2 人上開以電子郵件約定出遊之行為，既未
        違反婚姻關係忠誠義務情節重大，而未侵害原告之夫權
        ，是原告據此請求被告負侵權行為損害賠償責任，亦屬
        無理。
    (五)綜上所述，原告認被告2 人於97年7 月11日私下出遊、97
      年7 月17日、18日以電子郵件為出遊之約定，實係不法侵
      害原告婚姻關係之夫權為由，起訴請求被告負侵權行為損
      害賠償責任，惟原告就被告2 人是否確有於97年7 月11日
      私下出遊一事，未舉證以實其說，而被告2 人於97年7 月
      17 日 、18日以電子郵件為出遊之約定，難認有違反姻關
      係忠誠義務情節重大，而有侵害原告之夫權。從而，原告
      依侵權行為損害賠償之法律關係，提起本件訴訟，請求被
      告應連帶給付原告300 萬元，及被告應對原告作回復名譽
      之行為，即被告於其任職之學校向原告公開道歉，並在原
      告之部落格公開刊登道歉聲明啟事，均無理由，應予駁回
      。原告之訴既經駁回，其假執行之聲請已失所附麗，應併
      予駁回。
四、本件事證已臻明確，原告請求調查如附表所示之證據及所提
    出之證物，均未能證明原告主張之事實或與原告主張之事實
    有何待證之必要性，本院爰不予調查。此外，原告其餘主張
    及舉證，經核與判決基礎不生影響，爰不另一一論述，附此
    敘明。
據上論結，本件原告之訴為無理由，依民事訴訟法第78條，判決
如主文。
中    華    民    國   100    年    6     月    3     日
                  民事第三庭   法  官  陳心婷
以上正本係照原本作成
如對本判決上訴，須於判決送達後 20 日內向本院提出上訴狀。
如委任律師提起上訴者，應一併繳納上訴審裁判費。
中    華    民    國   100    年    6     月    3     日
                                書記官  林君燕
附表：
一、原告聲請調查之證據：
    (一)聲請傳喚證人楊豐斯、劉宜賢、鄭省村、被告周勇男之妻
      ：證明被告犯了錯之後，仍不知悔改，尚執意強詞奪理（
      見原告於99年9 月10日提出之民事答辯狀001 ，本院卷第
      33頁）。
    (二)聲請傳喚證人高世容、劉宜賢：
      1.證人高世容為原告發現電子郵件之後，為第一知悉之人
        ，且兩家孩子為幼稚園同班同學。
      2.原告曾向證人劉宜賢求助，可證實被告2 人曾於研習期
        間翹課共同出遊。
      （見原告於99年10月19日提出之民事聲請通知證人狀，本
      院卷第44頁）
二、原告提出之證據：
    (一)被告黃敏俊設於班級部落格之措辭（見本院卷第43頁）。
    (二)光碟1份，內含3個mp3檔案。